臺灣臺南地方法院刑事判決
111年度訴字第1089號
公  訴  人  臺灣臺南地方檢察署檢察官
被      告  黃士輔



上列被告因詐欺等案件，經檢察官提起公訴（111年度偵字第206
72號），因被告就被訴事實為有罪之陳述，經受命法官告知簡式
審判程序之旨，並聽取被告與公訴人之意見後，由本院合議庭裁
定由受命法官獨任依簡式審判程序審理，判決如下：
    主  文
黃士輔三人以上共同犯詐欺取財罪，處有期徒刑壹年壹月。
    事  實
一、黃士輔明知臺灣面積不大且交通發達，縱偏鄉地區仍有不少
    物流業者提供配送到府服務，實無必要藉此迂迴方式另委請
    他人轉換寄送才能送達，況所收領之包裹竟需依指示交付不
    認識之人等隱蔽方式，加以代取包裹事項不具專業技術性，
    也非高度勞力密集工作，實不需要另請他人為之，佐以時下
    政府宣導詐騙集團徵求或騙取人頭帳戶之手法，可預見此收
    領包裹內含提款卡，為典型之俗稱「取簿手」工作，然為獲
    得報酬，仍基於參與犯罪組織之犯意，於民國111年4月6日
    前某日，透過臉書社群網站，加入真實姓名年籍不詳暱稱「
    大富」、「電池」之成年人及其他真實姓名年籍不詳之成年
    人組成之具有持續性、牟利性之結構性詐欺集團犯罪組織，
    擔任受「大富」指揮至超商收取內含人頭帳戶之包裹（俗稱
    「取簿手」）後，至指定地點交與「電池」，黃士輔可獲得
    領取1次包裹新臺幣（下同）800元之報酬。黃士輔遂承上開
    犯意，與「大富」、「電池」及所屬詐騙集團其他成年人成
    員間，共同基於三人以上意圖為自己不法所有詐欺取財之犯
    意聯絡，由詐欺集團成員於111年3月31日14時56分許起，接
    續以LINE通訊軟體向吳珮璇佯稱：可協助貸款諮詢，須提供
    銀行提款卡等語，致吳珮璇陷於錯誤，於111年4月3日13時5
    0分許，在花蓮縣○○鄉○○村○○000○00號統一超商加灣門市，
    將其名下第一商業銀行、台新商業銀行帳戶提款卡各1張寄
    送至臺南市○○區○○路00號、62號之統一超商安期門市。再由
    黃士輔擔任取簿手，聽從「大富」指揮，於111年4月6日11
    時17分，前往上址統一超商安期門市領取內有吳珮璇名下提
    款卡2張之包裹後，交與「電池」，以利該集團成員指派車
    手提領詐欺贓款。嗣因詐欺集團成員為警查獲並通知吳珮璇
    ，吳珮璇再行報警，為警調閱監視錄影畫面循線查獲。
二、案經吳珮璇訴由嘉義縣警察局移送臺灣臺南地方檢察署檢察
    官偵查起訴。
    理  由
一、本件被告黃士輔所犯均係死刑、無期徒刑、最輕本刑為3年
    以上有期徒刑以外之罪，其於準備程序進行中就被訴事實為
    有罪之陳述，經受命法官告知簡式審判程序之旨，並聽取當
    事人之意見後，本院合議庭認無不得或不宜改依簡式審判程
    序進行之情形，爰依刑事訴訟法第273條之1第1項、第284條
    之1規定，裁定由受命法官獨任進行簡式審判程序。又本件
    所引屬於審判外陳述之傳聞證據，依同法第273條之2規定，
    不受第159條第1項關於傳聞法則規定之限制，依法有證據能
    力，合先敘明。
二、首揭犯罪事實，業據被告於本院審理時坦承不諱（見本院卷
    第60頁），核與證人即告訴人吳佩璇於警詢時指述情節一致
    （見警卷第11至12頁），並有吳佩璇第一銀行客戶基本資料
    暨交易明細、吳珮璇提出之lINE對話紀錄截圖8紙、貨態追
    蹤畫面截圖1紙、統一超商安期門市監視錄影畫面截圖5張、
    嘉義縣警察局刑事警察大隊扣押筆錄、扣押物品收據、扣押
    物品目錄表各1份（見警卷第13頁至第28頁、第30頁、第31
    至33頁、第53至58頁、偵二卷第53至59頁）在卷可稽，堪認
    被告上開任意性自白與事實相符，資可採為認定事實之依據
    。綜上，本件事證明確，被告首揭犯行，堪以認定，應予依
    法論科。　　
三、論罪科刑：　　　
  ㈠組織犯罪防制條例所稱犯罪組織，指三人以上以實施強暴、
    脅迫、詐術、恐嚇為手段或最重本刑逾5年有期徒刑之刑之
    罪，所組成具有持續性或牟利性之有結構性組織。前項有結
    構性組織，指非為立即實施犯罪而隨意組成，不以具有名稱
    、規約、儀式、固定處所、成員持續參與或分工明確為必要
    ，組織犯罪防制條例第2條定有明文。查本案被告經介紹加
    入成員包含「大富」、「電池」在內之飛機軟體群組，由「
    大富」在該群組內指示其內不同成員持告訴人吳佩璇之提款
    卡交與姓名年級均不詳、綽號「電池」之人，與時下詐騙集
    團取簿手行為相符，顯見此成員組合之組織縝密、分工精細
    ，顯非為立即實施犯罪而隨意組成，核屬有結構性之組織。
    再以本案詐欺集團之分工、遂行詐欺取財之獲利情形，堪認
    本案詐欺集團係以實施詐術為手段，足認被告所參與之本案
    詐欺集團，為具有持續性、牟利性之結構性組織，核屬組織
    犯罪防制條例第2條第1項所規範之犯罪組織。
　㈡按行為人以一參與詐欺犯罪組織，並分工加重詐欺行為，同
    時觸犯參與犯罪組織罪及加重詐欺取財罪，雖其參與犯罪組
    織之時、地與加重詐欺取財之時、地，在自然意義上非完全
    一致，然二者仍有部分合致，且犯罪目的單一，依一般社會
    通念，認應評價為一罪方符合刑罰公平原則，應屬想像競合
    犯，如予數罪併罰，反有過度評價之疑。依卷內資料，並無
    證據足以證明被告參與首揭詐騙集團期間所為本案以外之詐
    欺取財犯行，業經檢察官起訴並先於本案繫屬於法院，則承
    上開意旨，核被告所為，係犯組織犯罪防制條例第3條第1項
    後段參與犯罪組織罪及刑法第339條之4第1項第2款之三人以
    上共同犯詐欺取財罪。被告、「大富」、「電池」及所屬詐
    騙集團其他成員就所犯三人以上共同詐欺取財部分，具犯意
    聯絡及行為分擔，應論以共同正犯。本件被告係一行為同時
    觸犯上開2罪名，為想像競合犯，應依刑法第55條規定，從
    一重論以刑法第339條之4第1項第2款之三人以上共同犯詐欺
    取財罪。被告與「大富」、「電池」及詐欺集團其他成員間
    ，就上開3人以上共同詐欺取財犯行，均有犯意聯絡及行為
    分擔，為共同正犯。另被告固有起訴書所載之前案紀錄，然
    本院審酌被告本案所犯與前案之犯罪型態、侵害法益及社會
    危害程度互異，罪質仍有不同，難認其對於前案之執行欠缺
    警惕，依據司法院釋字第775號解釋意旨，本件即不依累犯
    規定加重其刑，併仍將被告前述累犯等前案紀錄列入刑法第
    57條第5款「犯罪行為人之品行」之量刑審酌事由，附此敘
    明。
　㈢爰審酌近年我國治安飽受詐騙集團威脅，民眾受騙案甚多，
    受騙者辛苦積累之積蓄於一夕之間化為烏有，甚衍生輕生或
    家庭失和之諸多不幸情事，社會觀念對詐騙集團極其痛惡，
    縱經立法者修法提高此類詐欺犯罪之法定刑度為1年以上7年
    以下之有期徒刑，民間主張應再提高法定刑度之聲浪仍未停
    歇，被告不思以正當途徑賺取財物，加入詐騙集團負責收取
    帳戶提款卡，遂行三人以上共同詐欺取財犯行，非但使告訴
    人財物受損，更造成一般民眾人心不安，嚴重危害社會治安
    。復參以被告犯後坦認犯行暨被告於本院審理時陳稱：國中
    畢業之最高學歷，前從事臨時工，離婚、育有兩名子女等語
    （見本院卷第63頁）之智識程度及家庭經濟狀況，暨其犯罪
    手段、所生危害、角色分工等一切具體情狀，量處被告如主
    文所示之刑。　
四、不予宣告沒收之說明：
    被告於本案犯行領取之提款卡，固屬於犯罪所得，然已交予
    其他共犯使用，且無證據足認被告具有共同處分權限；至持
    該提款卡提領其內金額者非被告，且無證據足認被告於本案
    確實分得何犯罪所得，爰均不於本案宣告沒收、追徵，附此
    敘明。
據上論斷，應依刑事訴訟法第273條之1第1項、第299條第1項前
段，判決如主文。
本案經檢察官蔡佳蒨提起公訴，檢察官王鈺玟到庭執行職務。
中　　華　　民　　國　　111 　年　　11　　月　　10　　日
　　　　　　　　　刑事第十五庭  法　官　黃鏡芳
以上正本證明與原本無異。
如不服本判決應於收受本判決後20日內向本院提出上訴書狀，並
應敘述具體理由。其未敘述上訴理由者，應於上訴期間屆滿後20
日內向本院補提理由書狀（均須按他造當事人之人數附繕本）「
切勿逕送上級法院」。 
　　　　　　　　　　　　　　　  書記官  施茜雯
中　　華　　民　　國　　111 　年　　11　　月　　10　　日
    
附錄本案論罪科刑法條：
◎組織犯罪防制條例第3條第1項
發起、主持、操縱或指揮犯罪組織者，處3年以上10年以下有期
徒刑，得併科新臺幣1億元以下罰金；參與者，處6月以上5年以
下有期徒刑，得併科新臺幣1千萬元以下罰金。但參與情節輕微
者，得減輕或免除其刑。

刑法第339條之4第1項
犯第339 條詐欺罪而有下列情形之一者，處1 年以上7 年以下有
期徒刑，得併科100 萬元以下罰金：
一、冒用政府機關或公務員名義犯之。
二、三人以上共同犯之。
三、以廣播電視、電子通訊、網際網路或其他媒體等傳播工具，
    對公眾散布而犯之。